【裁判字號】    95,聲,1899
【裁判日期】    950926
【裁判案由】    聲請單獨宣告沒收違禁物
【裁判全文】
臺灣臺北地方法院刑事裁定              95年度聲字第1899號
聲  請  人  臺灣臺北地方法院檢察署檢察官
被      告  甲○○
上列被告因違反毒品危害防制條例案件（95年度他字第2633號）
，聲請人聲請單獨宣告沒收（95年度聲沒字第424號），本院裁
定如下：
    主  文
扣案第二級毒品甲基安非他命小包（保管字號：94年度綠保管
字第615號，驗餘總淨重點玖捌公克，不含包裝袋），均沒收
銷燬之。
    理  由
一、聲請意旨略以：被告甲○○前於民國93年10月6日，因販賣
    第二級毒品安非他命（聲請書誤為意圖販賣而持有第二級毒
    品安非他命）案件，聲請人以93年度偵字第17886號提起公
    訴，經臺灣高等法院以94年度上訴字第1150號判決無罪確定
    ，聲請人另行簽分偵辦被告持有第二級毒品甲基安非他命（
    聲請書誤為安非他命）之犯行，惟此部分為臺灣臺北地方法
    院檢察署94年度毒偵字第375號不起訴處分書所認定之施用
    毒品犯行所吸收，經聲請人以95年度他字第2633號案件簽結
    在案。經查被告於93年10月6日下午15時10分許，為警在臺
    北縣新店市○○路○段1號3樓查扣之甲基安非他命3小包（保
    管字號：94年度綠保管字第615號，總淨重4.05公克，驗餘
    總淨重3.98公克），經鑑驗結果，均含有第二級毒品甲基安
    非他命成分，有內政部警政署刑事警察局94年1月3日刑鑑字
    第0930216845號鑑驗通知書附卷足憑，核屬違禁物，爰依毒
    品危害防制條例第18條第1項前段、刑法第38條第1項第1款
    、第2項、（修正前）第40條但書規定，聲請單獨宣告沒收
    銷燬等語。
二、按「行為後法律有變更者，適用行為時之法律。但行為後之
    法律有利於行為人者，適用最有利於行為人之法律。」、「
    非拘束人身自由之保安處分適用裁判時之法律」，此為94年
    1月7日修正通過，同年2月2日公布，自95年7月1日施行之刑
    法第2條第1項、第2項分別定有明文。又查獲之毒品及專供
    製造或施用第一、二級毒品之器具，不問屬於犯人與否，均
    沒收銷燬之，毒品危害防制條例第18條第1項前段定有明文
    。
三、經查，本件被告於93年10月6日下午15時10分許，在臺北縣
    新店市○○路○段1號3樓住處為警查獲，並扣得疑似安非他
    命毒品3小包（保管字號：94年度綠保管字第615號）、電子
    秤1個、分裝袋65個及帳冊1本等物，經聲請人以被告涉犯毒
    品危害防制條例第4條第2項販賣第二級毒品安非他命罪嫌提
    起公訴（93年度偵字第17886號），並經本院以93年度訴字
    第1665號判決被告無罪，聲請人不服提起上訴，復經臺灣高
    等法院於94年10月18日以94年度上訴字第1150號判決上訴駁
    回，並於同年11月10日確定在案。嗣聲請人另行簽分偵辦被
    告持有第二級毒品甲基安非他命犯行（95年度他字第2633號
    ），惟因被告前於94年間，因93年10月6日為警查獲時所採
    集尿液送驗結果呈安非他命類陽性反應，聲請人向本院聲請
    觀察、勒戒，經依本院94年度毒聲字第518號裁定送勒戒處
    所觀察、勒戒後，認無繼續施用毒品之傾向，由聲請人於94
    年9月27日以94年度毒偵字第375號為不起訴處分，而本件被
    告經警查獲持有第二級毒品甲基安非他命犯行，應為上開不
    起訴處分認定之施用第二級毒品行犯所吸收，核與該案有之
    實質上一罪關係，為不起訴處分效力所及，由臺灣臺北地方
    法院檢察署以95年度他字第2633號簽結在案等事實，業據本
    院核閱上開卷宗查核屬實。而被告為警查獲時扣案之毒品甲
    基安非他命3小包（94年度綠保管字第615號，見本院93年度
    訴字第1655號刑事卷宗第65頁），經送內政部警政署刑事警
    察局鑑定結果：(1)編號1（警局標示毛重15.5公克，淨重14.
    5公克）：含外包裝袋實際總毛重3.09公克，實際淨重2.84
    公克，取0.05公克鑑驗用罄，餘2.79公克，檢出第二級毒品
    甲基安非他命成分；(2)編號2（警局標示毛重4公克，淨重3
    公克）：含外包裝袋實際總毛重0.90公克，實際淨重0.67公
    克，取0.01公克鑑驗用罄，餘0.66公克，檢出第二級毒品甲
    基安非他命成分；(3)編號3（警局標示毛重4.5公克，淨重3.
    5公克）：含外包裝袋實際總毛重0.82公克，實際淨重0.54
    公克，取0.01公克鑑驗用罄，餘0.53公克，檢出第二級毒品
    甲基安非他命成分，有內政部警政署刑事警察局94年1月3日
    刑鑑字第0930216845號鑑驗通知書附卷可按（見本院93年度
    訴字第1665號刑事卷宗第36頁）。且甲基安非他命屬毒品危
    害防制條例第二項第2款附表二第89項列管之第二級毒品。
    是該等扣案物品確屬違禁物無疑。
四、而被告行為時之刑法第38條第1項、第2項分別規定：「左列
    之物沒收之：一違禁物。二供犯罪所用或犯罪預備之物。三
    因犯罪所得之物。」、「前項第1款之物，不問屬於犯人與
    否，沒收之。」。同法第40條但書規定：「但違禁物得單獨
    宣告沒收。」。惟95年7月1日修正公布施行之刑法第38條第
    1 項、第2項分別規定：「下列之物，沒收之：一違禁物。
    二供犯罪所用或犯罪預備之物。三因犯罪所生或所得之物。
    」、「前項第1款之物，不問屬於犯罪行為人與否，沒收之
    。」。同法第40條第1項規定：「沒收，除有特別規定者外
    ，於裁判時併宣告之。」。同法第40條第2項規定「違禁物
    或專科沒收之物得單獨宣告沒收」，是被告行為後，關於違
    禁物單獨宣告沒收之規定已修正。又違禁物因含有危害社會
    之性質，不准擅自製造、持有、轉讓或販賣，具有非拘束人
    身自由之保安處分性質，最高法院87年度台上字第1262號判
    決意旨參照，是違禁物之單獨宣告沒收，應依刑法第2條第2
    項規定，適用裁判時之修正後刑法第38條第1項第1款、第2
    項、第40條第2項規定。上揭扣案毒品3小包經檢出含有第二
    級毒品甲基安非他命成分，既屬違禁物，檢察官所提單獨聲
    請宣告沒收之聲請，核與毒品危害防制條例第18條第1項前
    段及刑法第38條第1項第1款、第2項、第40條第2項規定，並
    無不合，應予准許。依上揭規定，裁定如主文。
中    華    民    國    95    年    9     月    26    日
                  刑事第十二庭  法  官  陳慧萍
以上正本證明與原本無異。
如不服本裁定，應於送達後5日內，向本院提出抗告狀。
                                書記官  何適熹
中    華    民    國    95    年    9     月    27    日


司法院資訊處製作；財團法人民間司法改革基金會備份。
